臺灣桃園地方法院民事簡易判決
110年度桃簡字第1189號
原      告  徐俊浤  
被      告  誠信資融股份有限公司

法定代理人  余東榮  
訴訟代理人  沈明芬  
上列當事人間請求債務人異議之訴事件，本院於民國111年1月26
日言詞辯論終結，判決如下：
　　主    文
一、確認本院九十九年度司執字第一八二一號債權憑證所示債權
    之請求權不存在。
二、本院一一○年度司執字第四九二六五號給付票款強制執行事
    件之強制執行程序應予撤銷。
三、訴訟費用由被告負擔。
    事實及理由
壹、程序部分：
一、按簡易訴訟之訴狀送達後，原告不得將原訴變更或追加他訴
    ，但請求之基礎事實同一者，不在此限，民事訴訟法第436 
    條第2 項適用第255 條第1 項但書第2 款定有明文。經查，
    原告起訴時請求：「本院110年度司執字第49265號給付票款
    強制執行事件之強制執行程序應予撤銷」（見本院桃簡字卷
    第4頁），嗣於111年1月26日言詞辯論期日變更聲明為：「㈠
    確認本院99年度司執字第1821號債權憑證所示債權之請求權
    不存在。㈡本院110年度司執字第49265號給付票款強制執行
    事件之強制執行程序應予撤銷」（見本院桃簡字卷第15頁）
    ，核變更後聲明㈠部分與原聲明請求之基礎事實均與兩造間
    系爭本票債權債務關係存否及強制執行有關，請求事實自屬
    同一，依上揭規定，應予准許。
二、按確認法律關係之訴，非原告有即受確認判決之法律上利益
    者，不得提起之，為民事訴訟法第247條第1項本文所明定。
    所謂即受確認判決之法律上利益，係指因法律關係之存否不
    明確，致原告在私法上之地位有受侵害之危險，此項危險得
    以對於被告之確認判決除去之而言（最高法院109年台上字
    第1779號民事判決參照）。經查，訴外人台新國際資融股份
    有限公司於民國95年間執系爭支票向臺灣臺北地方法院（下
    稱臺北地院）聲請准予強制執行，經以95年度票字第2429號
    裁定（下稱系爭裁定）准許後，將該債權讓與被告，後被告
    持系爭裁定、系爭本票向本院聲請強制執行，因未能受償，
    而於99年1月17日經核發99年度司執字第1821號債權憑證（
    下稱系爭債權憑證），嗣被告再持系爭債權憑證對原告聲請
    強制執行，經本院以110 年度司執字第49265號執行事件受
    理在案。而原告主張系爭債權憑證所示債權之請求權不存在
    ，足認原告法律上之地位有受侵害之虞，且此項危險得以藉
    由對於被告之確認判決加以除去，是原告有即受確認判決之
    法律上利益，應可認定。
三、被告經合法通知，無正當理由而未於最後言詞辯論期日到場
    ，且核無民事訴訟法第386 條各款所列情形，爰依原告之聲
    請（見本院桃簡字卷第15頁背面），由其一造辯論而為判決
    。
貳、實體部分：　　
一、原告主張：被告持系爭裁定、系爭本票向本院聲請強制執行
    ，因未能受償，而於99年1月17日經核發系爭債權憑證在案
    。嗣被告復於110年6月15日持系爭債權憑證及系爭本票向本
    院聲請強制執行，由本院以110 年度司執字第49265號給付
    票款執行事件繫屬中（下稱本院執行事件）。然而，系爭債
    權憑證所示債權請求權之消滅時效已完成。為此，爰依民法
    、票據法及強制執行法之法律關係，提起債務人異議之訴等
    語。並聲明：如主文第1項至第2項所示。
二、被告經合法通知，無正當理由而未於最後言詞辯論期日到場
    ，亦未提出書狀作何聲明或陳述。
三、本院得心證之理由：
  ㈠按票據上之權利，對本票發票人，自到期日起算；見票即付
    之本票，自發票日起算；3 年間不行使，因時效而消滅；本
    票未載到期日者，視為見票即付，票據法第22條第1 項前段
    、第120 條第2 項定有明文。且執票人依票據法第123 條規
    定，聲請法院裁定許可對於本票發票人強制執行，係屬非訟
    事件，此項裁定並無確定實體上法律關係存否之實質確定力
    ，非屬與確定判決有同一效力之執行名義，執票人之請求權
    消滅時效期間，自不因取得法院許可強制執行之裁定，而依
    民法第137 條第3 項規定延長為5 年。又依民法第129條第1
     項第3 款、第2 項第5 款規定，消滅時效雖因開始執行行
    為或聲請強制執行而中斷，然而消滅時效完成後，即不生消
    滅時效中斷之問題；故債權人若於消滅時效已經完成後始開
    始執行行為或聲請強制執行，即已無法發生中斷消滅時效之
    效力，其消滅時效自亦無從於執行程序終結時重行起算。
  ㈡經查，原告主張被告持系爭裁定、系爭本票向本院聲請強制
    執行，因未能受償，而於99年1月17日核發系爭債權憑證在
    案，嗣被告遲於110年6月15日方又持系爭債權憑證向本院聲
    請強制執行，以債權憑證所示債權之請求權已罹於3 年時效
    消滅為由，提起本件債務人異議之訴等情（見本院桃簡字卷
    第4至5頁、第15頁），業經本院職權調取本院執行事件卷宗
    核閱屬實，而被告於99年1月17日既已取得系爭債權憑證，
    然遲於3年後之110年6月15日，方又持系爭債權憑證向本院
    聲請強制執行，顯逾3 年；又被告已於相當時期受合法通知
    ，猶於言詞辯論期日不到場，亦未提出準備書狀予以爭執，
    是依民事訴訟法第436 條第2 項適用第280 條第3 項準用第
    1項規定，應認被告就原告主張之事實視同自認，堪信為真
    實。又主權利因時效消滅者，其效力及於從權利，民法第14
    6條本文定有明文。從權利以主權利之存在為前提，原則上
    與主權利同其命運，故主權利之移轉或消滅，其效力原則上
    及於從權利。債權請求權如已罹於時效而消滅，則其利息請
    求權，雖尚未罹於時效，亦應隨同消滅（最高法院69年度臺
    上字第4163號判決意旨參照）。準此，被告就系爭債權憑證
    所示之債權請求權，已罹於3 年時效而消滅，是原告請求確
    認系爭債權憑證所示，原告對被告之債權不存在，即有理由
    ，應予准許。
　㈢按執行名義成立後，如有消滅或妨礙債權人請求之事由發生
    ，債務人得於強制執行程序終結前，向執行法院對債權人提
    起異議之訴，強制執行法第14條第1 項前段定有明文。查，
    系爭債權憑證所載本票債權之請求權已罹於時效，原告據此
    行使時效抗辯權，使系爭本票債權之請求權歸於消滅，係於
    執行名義成立後，有妨礙債權人請求之事由發生，是原告依
    上述規定請求撤銷本院執行事件之執行程序，亦屬有據，應
    予准許。
四、綜上所述，原告依民法、票據法及強制執行法之法律關係，
    訴請判決如主文第1 、2 項所示，為有理由，應予准許。
五、訴訟費用負擔之依據：民事訴訟法第78條。
中　　華　　民　　國　　111 　年　　2 　　月　　25　　日
                  桃園簡易庭  法  官  顏嘉漢
以上為正本係照原本作成。
如不服本判決，應於送達後20日內，向本院提出上訴狀並表明上
訴理由，如於本判決宣示後送達前提起上訴者，應於判決送達後
20日內補提上訴理由書（須附繕本）。
如委任律師提起上訴者，應一併繳納上訴審裁判費。   
中　　華　　民　　國　　111 　年　　2 　　月　　25　　日
                              書記官  楊上毅
附表

票面金額（新臺幣） 發票日 發票人 受款人 32,844元 94年4月5日 徐俊浤 台新國際資融股份有限公司